最高法院刑事判決　　　　　　九十四年度台上字第五二五三號
　　上　訴　人　甲○○
　　　　　　　　　　　　巷6號.
　　選任辯護人　陳明暉律師
　　上　訴　人　丙○○
　　　　　　　　　　　　樓之1.
　　　　　　　　乙○○
　　　　　　　　　　　　號（另案於台灣台北監獄執行中）
　　　　　　　　丁○○
　　　　　　　　　　　　16號.
　　共　　　同
　　選任辯護人　林清漢律師
上列上訴人等因擄人勒贖等罪案件，不服台灣高等法院中華民國
九十四年七月十二日第二審判決（九十三年度上訴字第二八０八
號，起訴案號：台灣台北地方法院檢察署九十三年度偵字第三二
０七號），提起上訴，本院判決如下：
    主  文
原判決關於丙○○、乙○○、丁○○未經許可，持有手槍部分撤
銷，發回台灣高等法院。
其他上訴駁回。
    理  由
一、撤銷發回部分（即上訴人丙○○、乙○○、丁○○未經許可
，持有手槍部分）：
本件原判決認定管和源（在民國九十二年八月二十五日死亡）於
九十二年五月底，在屏東縣某處養鴿舍，將具有殺傷力之制式克
拉克手槍一支、改造貝瑞塔九二手槍一支、制式九０子彈十四顆
，及土造子彈十六顆，交付丙○○。丁○○自同月底起、乙○○
自同年十月八日出獄後某日起，與丙○○基於共同未經許可持有
上揭槍、彈之犯意聯絡，由丁○○、乙○○以保養、試射等方式
，共同未經許可，在嘉義縣民雄鄉大崎村十四甲十六號之七持有
前開槍、彈。嗣於九十三年二月四日，為警查獲等情。因而撤銷
第一審關於丙○○、乙○○、丁○○未經許可，持有手槍部分之
判決，依想像競合犯關係，從一重改判論處丙○○、乙○○、丁
○○共同未經許可，持有手槍（乙○○為累犯）罪刑，固非無見
。
惟查：(一)審理事實之法院對於卷內與被告論罪科刑有關，而依法
應予調查之事項，如未詳加調查，或雖已調查，仍未調查明白者
，尚難遽為被告有利或不利之認定；如有應調查之證據未予調查
，率行判決，其判決當然為違背法令。本件由卷內資料以觀，丙
○○、乙○○、丁○○所共同持有之前開制式克拉克手槍一支（
槍枝管制編號0000000000），據內政部警政署刑事警
察局函、台中巿警察局第一分局刑事報告書載述：該手槍試射之
彈殼，經與八十八年十一月二十日廖銘堂遭槍殺所採集之彈殼比
對結果，其彈殼彈底特徵紋痕相合，認係由同一槍枝所擊發等
情（見台灣台中地方法院檢察署偵字第八一二一號卷第十二、五
八頁）。復據證人即廖銘堂遭槍殺時在場之廖秋閔、廖旻莛、施
耿誠於台北巿政府警察局文山第二分局指認嫌犯後，證稱：丁○
○很像持槍槍殺廖銘堂之人。廖秋閔並稱：丙○○很像當時在場
押制伊之人（見台灣台中地方法院檢察署偵字第八一二一號卷第
二四、三四、四二頁）。則丙○○、丁○○、乙○○等人究竟有
否持系爭手槍殺害廖銘堂？尚非無疑。其與論斷丙○○、乙○○
、丁○○於所犯未經許可，持有手槍部分，是否牽連犯殺人罪攸
關，自須傳訊案發當時在場之廖秋閔、廖旻莛、施耿誠等人詳查
究明。乃原審於台灣板橋地方法院檢察署就該廖銘堂遭槍殺案（
九十三年度偵字第一六五六０號）移送併辦後，並未傳訊廖秋閔
、廖旻莛、施耿誠等人詳予調查釐清，即謂無從證明丙○○等人
涉犯該殺人罪行，而將該案退回該署，難謂無調查未盡及理由不
備之違誤。(二)丙○○、乙○○、丁○○行為後，槍砲彈藥刀械管
制條例雖於九十四年一月二十六日經修正公布，然其中第七條第
四項、第十二條第四項之條文內容未經修正，何以有刑法第二條
第一項前段之適用，原判決未詳予闡述，而謂有該條項之適用，
要屬理由不備（見原判決第十八頁第三十行至第十九頁第四行）
。再者，原判決理由內既謂丙○○、乙○○、丁○○所為未經許
可，持有手槍部分，係犯修正「後」槍砲彈藥刀械管制條例第七
條第四項之罪；復謂其三人係以一行為，持有前開槍、彈，應從
一重修正「前」槍砲彈藥刀械管制條例第七條第四項之未經許可
，持有手槍罪處斷（見原判決第十九頁第三十行至第二十頁第五
行）。據此以觀，其理由之載述前後不相適合，難認適法。丙○
○、乙○○、丁○○就未經許可，持有手槍部分之上訴意旨雖未
指摘及此，但為本院得依職權調查之事項，應認原判決關於該部
分有撤銷發回更審之原因。又台灣板橋地方法院檢察署以丙○○
、丁○○另有牽連犯殺人罪行，而移送併辦部分（九十四年度偵
字第一二五六０號），案經發回，應併注意，附此敘明。
二、駁回部分（即上訴人甲○○、丙○○、乙○○、丁○○擄人
勒贖部分）：
按刑事訴訟法第三百七十七條規定，上訴於第三審法院，非以判
決違背法令為理由，不得為之。是提起第三審上訴，應以原判決
違背法令為理由，係屬法定要件。如果上訴理由書狀並未依據卷
內訴訟資料，具體指摘原判決不適用何種法則或如何適用不當，
或所指摘原判決違法情事，顯與法律規定得為第三審上訴理由之
違法情形，不相適合時，均應認其上訴為違背法律上之程式，予
以駁回。本件原判決認定甲○○、丙○○因缺錢花用，竟心生歹
念，共同基於意圖勒贖而擄人之犯意，由甲○○選定綁架林耀德
作為肉票。並議定贖款為美金五百萬元，如得手後，丙○○可分
得新台幣（下同）二千萬元之酬勞，丙○○則再尋覓有犯意聯絡
之乙○○、丁○○共同犯案。上訴人等即於九十二年十一月十七
日上午六時五十分許，分別由甲○○、丙○○（丙○○搭載乙○
○、丁○○）駕駛二輛車，前往台北市○○○路○段二八五號林
耀德所任職公司附近等候。適林耀德前往公司上班，經甲○○指
認目標為林耀德後，即由丁○○、乙○○強押林耀德上車，並由
乙○○將一只內裝有0000000000號行動電話晶片之信
封，放置前揭公司處樓梯間內，供家屬與渠等聯絡之用。上訴人
等押林耀德上車後，即以手銬、繩索予以綑綁，並以膠布、眼罩
貼住雙眼及嘴巴，控制其行動。行車期間，丙○○向林耀德要脅
五百萬元美金之贖款。其後，丙○○雖於言談中得知林耀德尚積
欠銀行龐大債務，應無勒贖價值，然仍驅車將林耀德押往嘉義縣
民雄鄉大崎村十四甲十六號之七拘禁。旋甲○○、丙○○、丁○
○恐事跡敗露，意圖造成係債務糾紛引起之假相，乃共同基於偽
造有價證券、偽造私文書之犯意聯絡，由丁○○購得空白商業本
票及十行紙，未經林耀德之同意，由甲○○偽填發票日九十一年
五月二十二日、到期日九十二年六月二十九日、面額一億七千萬
元、發票人為林耀德、付款地為台北市○○○路○段一八五號，
並由甲○○在發票人處偽簽林耀德姓名及按指印，而偽造林耀德
所簽發之本票乙紙；並捏造陳文雄之名義，於十行紙上載述「林
耀德積欠陳文雄貸款一億七千萬元，並於九十二年十一月五日委
由丁○○追回款項」之旨，而由甲○○在委託人處偽簽陳文雄姓
名，並按指印後，由丁○○於受託人處簽名，而偽造陳文雄名義
之私文書，足以生損害於陳文雄。嗣上開偽造之本票及私文書，
交由丙○○收執。上訴人等拘禁林耀德三日後，始將林耀德載至
國道三號高速公路大林交流道「阿囉哈」客運站附近釋放等情。
因而撤銷第一審關於上訴人等擄人勒贖部分之判決，改判論處上
訴人等共同意圖勒贖而擄人（乙○○為累犯，甲○○、丙○○、
丁○○部分係依牽連犯關係，從一重處斷）罪刑。已敘明上訴人
等前開意圖勒贖而擄走林耀德之事實，業據甲○○於第一審就檢
察官聲請羈押調查時，及丙○○、乙○○、丁○○於偵查中供陳
綦詳，並經被害人林耀德及其妻林陳舜玉、其子林世忠指述甚明
。即上訴人等於原審亦供認渠等確於前開時地擄走林耀德等情。
且有0000000000號行動電話晶片等扣案，及林耀德之
受傷診斷證明書、電話通聯紀錄、通訊監察錄音譯文等附卷可稽
。又甲○○、丙○○、丁○○以林耀德名義，偽造前開本票，及
以陳文雄名義，偽造上揭委託書之事實，業據甲○○、丙○○、
丁○○於偵審中供述甚詳，且有該偽造之本票、委託書附卷可佐
。復論述上開偽造林耀德名義所簽發之本票，及偽造陳文雄名義
所書立之委託書，雖經證人即承辦警員王侯爵證稱係於垃圾筒內
搜索查扣，並經撕毀等情。然甲○○、丙○○、丁○○偽造該委
託書及本票之目的，係為使本件擄人勒贖案導向因債務糾紛而生
，足見其等係意圖供行使之用，而偽造該本票；且偽造陳文雄之
名義書立該委託書，致使陳文雄受有涉犯擄人勒贖嫌疑之危險，
自足生損害於陳文雄，應認該本票及委託書偽製完成時，其偽造
有價證券及偽造私文書之行為即屬既遂。因認事證明確，為其所
憑之證據及認定之理由。並以林耀德固曾請謝文清、徐文欽、陳
淑貞幫忙洽商辦理土地貸款之事，但並未請王丁福幫忙，亦不認
識甲○○等情，業據林耀德指陳綦詳。且甲○○於第一審就檢察
官聲請羈押調查時，已坦承與林耀德並無債務糾紛，又丙○○、
乙○○、丁○○亦於偵查中供認其等係意圖勒贖而擄走林耀德。
從而，證人王丁福所證林耀德曾請其幫忙處理土地貸款事宜，伊
再託甲○○尋找資金等情，並不足採。又甲○○於審理中所辯：
林耀德曾委託王丁福處理土地貸款事宜，並提出百分之十之佣金
作為報酬，王丁福再託伊尋找資金。嗣林耀德與伊所介紹之金主
聯繫頻繁，伊誤認渠等已完成貸款，並以為林耀德有意賴帳，而
出於催討債務之意，夥同丙○○擄走林耀德，並無勒贖之意圖；
丙○○、乙○○、丁○○於審理中所辯：伊等係協助甲○○處理
債務，並無擄人勒贖之犯意；甲○○、丙○○另陳稱：伊等書寫
系爭本票、委託書後，即撕毀、丟棄，並不構成偽造有價證券及
偽造文書罪；丁○○另辯稱：伊僅在系爭委託書上之受託人欄簽
名，不知該委託書之內容，並無偽造文書之犯意各等情，均屬事
後卸責之詞，不足採信，亦於理由內詳予指駁及說明。核其所為
論斷，與卷內資料相符，從形式觀察，並無認定事實不依證據或
有何採證違背經驗法則、論理法則等違法情形存在。上訴人等就
擄人勒贖部分之上訴意旨，甲○○略以：林耀德曾委託王丁福處
理土地貸款事宜，並允諾提出佣金作為報酬，王丁福再託其尋找
資金。嗣林耀德與其所介紹之金主聯繫頻繁，其誤認渠等已完成
貸款，並以為林耀德有意賴帳，而出於催討債務之意，夥同丙○
○擄走林耀德，並無勒贖之意圖。乃原審就林耀德、王丁福等之
供述未詳予調查釐清，而認其有擄人勒贖犯行，即有未合。丙○
○、乙○○、丁○○略稱：其等係協助甲○○處理債務，並無擄
人勒贖之犯意。系爭本票業經撕毀，丙○○、丁○○並無行使該
本票之意圖。原判決認上訴人等在警詢中之自白非出於不正之方
法，其論斷與上訴人等在警詢之筆錄不符。乃原審未詳查究明，
而認其等三人成立擄人勒贖罪及丙○○、丁○○構成偽造有價證
券罪，要有未合各等情。惟由上所述，原判決已說明其就案內所
有證據，本於調查所得心證，分別定其取捨，而憑以認定上訴人
等有前開犯行之依據及理由。至本件原判決認定上訴人等有前揭
犯行，並非專以上訴人等之警詢筆錄為主要證據，是縱該警詢筆
錄有如上訴人等所指之瑕疵，然本件除去此部分證據，綜合案內
其他所有之證據，仍應為同一事實之認定，並不影響於原判決之
主旨，自不能即認原判決違背法令。上訴人等擄人勒贖部分之上
訴意旨乃徒就原判決明確論斷之事項，或原審採證認事之職權行
使，及不影響判決本旨之枝節問題，任意指摘，自與法律規定得
為第三審上訴理由之違法情形，不相適合。其等此部分上訴違背
法律上之程式，應予駁回。
據上論結，應依刑事訴訟法第三百九十五條前段、第三百九十七
條、第四百零一條，判決如主文。
中    華    民    國  九十四  年    九    月　二十二  日
                      最高法院刑事第五庭
                          審判長法官  吳  雄  銘
                                法官  池  啟  明
                                法官  郭  毓  洲
                                法官  吳  三  龍
                                法官  韓  金  秀
      本件正本證明與原本無異
                                      書  記  官
中    華    民    國  九十四  年    九    月  二十六  日
                                                      Ｋ
